臺灣高等法院刑事裁定
110年度毒抗字第254號
抗  告  人
即  被  告  吳慶彬


上列抗告人即被告因違反毒品危害防制條例案件，不服臺灣新北
地方法院110年度毒聲字第44號，中華民國110年1月27日裁定（
聲請案號：臺灣新北地方檢察署110年度聲觀字第53號、109年度
毒偵字第4318號），提起抗告，本院裁定如下：
    主  文
抗告駁回。
    理  由
一、原裁定意旨略以：被告吳慶彬基於施用第一級毒品海洛因之
    犯意，於民國109年4月8日21時許，在新北市○○區○○○道0段0
    00號5樓住處內，以將第一級毒品海洛因加水稀釋置於注射
    針筒內，注射至身體之方式，施用第一級毒品海洛因之事實
    ，業據被告於警詢時坦承不諱，且員警於109年4月9日22時3
    0分許採得其尿液檢體，經送台灣檢驗科技股份有限公司，
    先以酵素免疫分析法（EIA）初步檢驗，再佐以氣相層析質
    譜儀法（GC/MS）確認檢驗結果，確呈可待因、嗎啡陽性反
    應等情，此有該公司109年4月22日UL/2020/00000000號濫用
    藥物檢驗報告、桃園市政府警察局保安警察大隊被採尿人真
    實姓名及編號對照表（檢體編號：109偵-0466）、法務部調
    查局濫用藥物實驗室109年4月28日調科壹字第10923006660
    號鑑定書等附卷可稽，復有第一級毒品海洛因粉末之注射針
    筒5支（海洛因取出裝袋鑑驗後，淨重0.38公克，驗餘淨重0
    .37公克）扣案可佐。是核被告所為，係犯毒品危害防制條
    例第10條第1項之施用第一級毒品罪。被告前因施用毒品案
    件經原審法院以89年度毒聲字第1240號裁定送觀察、勒戒後
    ，因認有繼續施用毒品之傾向，復以89年度毒聲字第1780號
    裁定令入戒治處所施以強制戒治，於89年11月14日停止處分
    出所（接續執行另案徒刑），並經原審法院以89年度重簡字
    第483號判決判處有期徒刑6月確定等情，此有本院被告前案
    紀錄在卷可憑。是本案被告所為施用第一級毒品之犯罪時間
    距離其前次觀察、勒戒、強制戒治執行完畢均已逾3年，審
    酌被告經上開觀察勒戒及強制戒治執行完畢出所後仍有數次
    再犯施用毒品案件經法院判處罪刑之紀錄，顯見被告自制力
    不佳，難期被告能遵守戒癮治療之緩起訴條件。從而，檢察
    官聲請就本案被告施用第一級毒品之犯行，予以觀察勒戒之
    程序，核無不合，應予准許等語。
二、抗告意旨略以：家中年邁老母親和重度眼睛失明的大哥都需
    要我照顧，家中生計也只有我一人在維持，若被告入監勒戒
    ，老母親及失明大哥由誰幫忙照顧。且被告頓時醒悟，心生
    愧疚，被告自行前往樂生醫院服用美沙冬並持續追蹤治療，
    被告好不容易有穩定工作，收入足奉養母親及照顧大哥，懇
    請均院給予改過自新的機會，希望讓被告能改戒癮治療云云
    。
三、經查：
　㈠被告於上開時、地，以前揭方式，施用第一級毒品海洛因1次
    之事實，業據被告於警詢時坦承不諱，且員警於109年4月9
    日22時30分許採得其尿液檢體，經送台灣檢驗科技股份有限
    公司，先以酵素免疫分析法（EIA）初步檢驗，再佐以氣相
    層析質譜儀法（GC/MS）確認檢驗結果，確呈可待因、嗎啡
    陽性反應等情，此有該公司109年4月22日UL/2020/00000000
    號濫用藥物檢驗報告、桃園市政府警察局保安警察大隊被採
    尿人真實姓名及編號對照表（檢體編號：109偵-0466）、法
    務部調查局濫用藥物實驗室109年4月28日調科壹字第109230
    06660號鑑定書等附卷可稽，復有內有第一級毒品海洛因粉
    末之注射針筒5支（海洛因取出裝袋鑑驗後，淨重0.38公克
    ，驗餘淨重0.37公克）扣案可佐。足認被告上開任意性自白
    與事實相符，堪以採信，被告確有聲請書所載施用第一級毒
    品海洛因之犯行，洵堪認定。又被告前因施用毒品案件經原
    審法院以89年度毒聲字第1240號裁定送觀察、勒戒後，因認
    有繼續施用毒品之傾向，復以89年度毒聲字第1780號裁定令
    入戒治處所施以強制戒治，於89年11月14日停止處分出所（
    接續執行另案徒刑），並經原審法院以89年度重簡字第483
    號判決判處有期徒刑6月確定等情，此有本院被告前案紀錄
    在卷可憑。被告於前述觀察勒戒執行完畢釋放3年後之109年
    4月8日21時許，再犯本件施用第一級毒品罪，故原裁定令被
    告入勒戒處所觀察、勒戒，並無違法或不當。
　㈡抗告意旨固稱：家中年邁老母親和重度眼睛失明的大哥都需
    要我照顧，家中生計也只有我一人在維持，被告自行前往樂
    生醫院服用美沙冬並持續追蹤治療，被告好不容易有穩定工
    作，收入足奉養母親及照顧大哥，希望讓被告能改戒癮治療
    云云。惟按毒品危害防制條例規定觀察、勒戒規定，係一種
    針對受處分人將來之危險所為預防、矯正措施之保安處分，
    目的係為斷絕施用毒品者之身癮及心癮，並屬強制規定，除
    檢察官審酌個案情形，依同法第24條第1項為附命完成戒癮
    治療之緩起訴處分，可排除適用外，凡經檢察官聲請，除檢
    察官有違法或濫用其裁量權之情事外，法院僅得依法裁定令
    入勒戒處所觀察、勒戒，以查其是否仍有施用毒品傾向，並
    據以斷定幫助受處分人徹底戒毒之方法，法院尚無自由斟酌
    以其他方式替代之權。執此，原審詳查後，認被告確有施用
    第一級毒品之行為，裁定應送勒戒處所觀察、勒戒，於法並
    無不合。又本件查無檢察官聲請有何違背法令、認定事實有
    誤或其他重大明顯瑕疵之處，其聲請應屬有據，自無由法院
    審酌以其他方式替代之餘地，被告以個人及家庭因素為由提
    起本件抗告云云，非屬是否應裁定令被告入觀察、勒戒處所
    施以觀察、勒戒所需考量之因素，已如前述，自不能執為免
    除觀察、勒戒處分之理由，是抗告意旨請求免予觀察、勒戒
    ，另為戒癮治療云云，尚非有據。
四、綜上，被告既有本件施用第一級毒品之行為，自有予以矯治
    並預防其將來繼續施用之必要性，原審依檢察官聲請，裁定
    將被告送勒戒處所觀察、勒戒，經核並無違誤。被告猶執前
    詞提起本件抗告，指摘原裁定不當，為無理由，應予駁回。
據上論斷，應依刑事訴訟法第412條，裁定如主文。
中　　華　　民　　國　　110 　年　　2 　　月　　26　　日
                  刑事第十九庭  審判長法　官  曾淑華
                                      法　官  王美玲
                                      法　官  許文章
以上正本證明與原本無異。
不得再抗告。
                                      書記官  陳盈芝
中　　華　　民　　國　　110 　年　　3 　　月　　2 　　日